最高法院民事裁定　　　　　　　　　 110年度台上字第3254號
上　訴　人　日商前田營造股份有限公司台灣分公司
 
 

法定代理人　前田泰郎
訴訟代理人　陳 思 宏律師
上　訴　人　臺北市政府捷運工程局第二區工程處
 
 
法定代理人　陳 俊 宏
訴訟代理人　林 倖 如律師
上列當事人間請求給付工程款等事件，兩造對於中華民國110年4
月21日臺灣高等法院第二審判決（109 年度建上字第90號），各
自提起上訴，本院裁定如下：
    主  文
兩造上訴均駁回。
第三審訴訟費用由兩造各自負擔。
    理  由
按上訴第三審法院，非以原判決違背法令為理由，不得為之；又
判決不適用法規或適用不當者，為違背法令；且提起上訴，上訴
狀內應記載上訴理由，表明原判決所違背之法令及其具體內容，
暨依訴訟資料合於該違背法令之具體事實，其依民事訴訟法第46
9條之1規定提起上訴者，並應具體敘述為從事法之續造、確保裁
判之一致性或其他所涉及之法律見解具有原則上重要性之理由。
同法第467條、第468條、第470條第2項定有明文。是當事人提起
上訴，如依同法第469 條規定，以原判決有所列各款情形之當然
違背法令為理由時，其上訴狀或理由書應表明該判決有合於各該
條款規定情形之具體內容，及係依何訴訟資料合於該違背法令之
具體事實；如依同法第469條之1規定，以原判決有前條以外其他
不適用法規或適用不當為理由時，其上訴狀或理由書應表明該判
決所違背之法令條項，或有關司法院解釋或憲法法庭裁判字號，
或成文法以外之習慣或法理、法則等及其具體內容，暨係依何訴
訟資料合於該違背法令之具體事實，並具體敘述為從事法之續造
、確保裁判之一致性或其他所涉及之法律見解具有原則上重要性
之理由。上訴狀或理由書如未依上述方法表明，或其所表明者與
上開法條規定不合時，即難認為已合法表明上訴理由，其上訴自
非合法。本件兩造對於原判決不利於己部分，各自提起上訴，雖
均以各該部分判決違背法令為由，惟核其上訴理由狀所載內容，
均係就原審取捨證據、認定事實、解釋契約及適用法律之職權行
使，所論斷：上訴人前田公司與訴外人長鴻營造股份有限公司（
下稱長鴻公司）於民國95年間共同承攬對造上訴人北捷二工處之
系爭工程，工程範圍如原判決不爭執事項㈡所示，並包括系爭
三標等多個子施工標。嗣長鴻公司無法繼續履約，由前田公司繼
受其契約權利義務。系爭契約之工程價目單中詳細表屬民法第49
1條第2項之價目表，單價分析表為詳細表內各項計價之成本費用
分析，作為工程司辦理系爭契約一般條款第P.2條、第E.5條約定
之估價參考，並為投標廠商計算標價之基礎與依據，可為認定有
無漏項之證據。依施工技術規範第01271章第1.2.1⑶條、第0512
0章「鋼結構」第1.1條、第3.1.1⑵ 條規定、公共工程細目碼編
訂說明，「機場捷運隧道與車站接頭（CN-C39）」、「鋼結構構
件（CN-C45）」之單價分析表子項目、編碼記載，施工照片及北
捷二工處所述等情以觀，可知必先有吊裝作業裝卸並移動鋼結構
構件至圖說位置，始得進行後續安裝固定組立作業，故鋼結構施
工「吊裝之機具及人工」費用（下稱系爭吊裝費），確為應計價
之獨立項目；然詳細表及單價分析表均未另列，自與前開施工技
術規範不符，應屬漏項。至鑑定報告雖引用其他標案詳細表及鋼
結構、結構鋼單價分析表，認系爭契約無漏項，但未細究其間差
異；鑑定人陳正平所述金屬製品組裝應是吊裝意思一節，因金屬
製品組裝、鋼結構工程雜項均非屬機具費用，均不足採。是前田
公司自得依系爭契約及承攬之法律關係，請求給付系爭吊裝費。
惟系爭吊裝費乃95年11月16日締約時之漏項，而CN-C45單價分析
表為103年6月30日之價格，二者相距7年餘；又系爭工程G14北門
站入口A出入口鋼柱為SRC柱，站體為一般主體鋼結構，與CN-C45
鋼構構造、施工方式、吊車噸數、出工時間、使用機具工率等吊
裝成本均不同，自不能以CN-C45 單價分析表中系爭新增4項總價
計算系爭吊裝費。審酌95年至96年間輪吊吊裝實際發生費用每噸
新臺幣（下同）2,600元至3,960元、訴外人弘福工程有限公司10
8年7月出具之報價單、系爭三標施工期等情，堪認鑑定報告推估
96年間「鋼結構機械吊裝」約3,065元/噸，與系爭契約簽立時點
相近，應屬可採。則據以按系爭三標實際施作數量共 1,211.884
公噸計算系爭吊裝費，加計利管費15.5%（含稅），合計429萬0,
160 元。從而，前田公司請求北捷二工處如數給付本息，為有理
由，應予准許，逾此之請求，則不許之等情，指摘為不當，並就
原審已論斷者或其他與判決結果不生影響之贅述，泛言未論斷、
論斷矛盾或違反論理、經驗、證據法則，而非表明依訴訟資料合
於該違背法令之具體事實，亦未具體敘述為從事法之續造、確保
裁判之一致性或其他所涉及之法律見解具有原則上重要性之理由
，均難認已合法表明上訴理由。依首揭說明，應認兩造上訴為不
合法。末查，原審已合法認定系爭吊裝費乃締約時之漏項，應以
簽約時點相近之96年間「鋼結構機械吊裝」單價，按系爭三標實
際施作噸數計算，並說明其餘攻防方法及證據，經斟酌後，不足
以影響判決之結果，尚非判決不備理由。兩造就此部分各自指摘
，不無誤會。附此敘明。
據上論結，本件兩造上訴均為不合法。依民事訴訟法第481 條、
第444條第1項、第95條、第78條，裁定如主文。
中    華    民    國   111    年    3     月    2     日
                      最高法院民事第三庭
                          審判長法官  沈  方  維  
                                法官  鍾  任  賜  
                                法官  陳  麗  芬  
                                法官  方  彬  彬  
                                法官  張  競  文  
本件正本證明與原本無異
                                      書  記  官
中    華    民    國   111    年    3     月    16    日